【裁判字號】    94,交上更(一),24
【裁判日期】    971028
【裁判案由】    過失致死
【裁判全文】
臺灣高等法院刑事判決            94年度交上更(一)字第24號
上  訴  人  臺灣士林地方法院檢察署檢察官
被      告  丙○○
選任辯護人  張  權律師
上列上訴人因被告過失致死案件，不服臺灣士林地方法院九十年
度交訴字第六號，中華民國九十一年四月二十四日第一審判決（
起訴案號：臺灣士林地方法院檢察署八十九年度偵字第六八０一
號），提起上訴，判決後經最高法院發回更審，本院判決如下：
    主  文
上訴駁回。
    理  由
一、公訴意旨略以：被告丙○○係臺北縣「萬益通運有限公司」
    （以下簡稱萬益公司）之營業大貨車司機，為從事駕駛業務
    之人。其於民國八十九年二月十六日下午六時三十八分許，
    駕駛車牌號碼ＦＨ─３２８號營業大貨車，沿臺北縣淡水鎮
    ○○路第二車道由臺北往淡水方向行駛，行至臺北縣淡水鎮
    ○○路一０三號前，本應注意汽車行進中，駕駛人應注意車
    前狀況，隨時採取必要之安全措施，而依當時情形又無不能
    注意之情事，竟疏未注意，適有被害人郭芬茹騎乘車牌號碼
    ＢＡＷ—９００號重機車行至上述地點，因受其右側不明車
    輛由機慢車道變換車道進入外側車道偏左行之影響，發生擦
    撞，致被害人郭芬茹及機車失控向左摔倒路上，而遭左後中
    線車道，由丙○○所駕駛，未採取安全閃避措施之前開營業
    大貨車輾壓，被害人郭芬茹經送臺北縣淡水馬偕醫院急救，
    延至同年月十七日上午八時四十五分許，仍因下腹部嚴重外
    傷，骨盆骨折出血，造成休克死亡。因認被告丙○○所為涉
    犯刑法二百七十六條第二項之業務過失致死罪嫌。
二、本件公訴人認被告丙○○涉有上揭業務過失致死犯行，無非
    係以告訴人即被害人郭芬茹父母甲○○、乙○○之指訴，道
    路交通事故調查報告表、現場及車輛照片數幀，及法務部法
    醫研究所鑑定書指出：死者郭芬茹除翻開書本式骨折外，恥
    骨及坐骨皆有粉碎性骨折，腹部及骻部也有大範圍瘀傷，與
    重型車輛輾壓傷不相違背，足夠的輪寬恰足以支持傷害係由
    被告之車輛所造成，本件死者之傷應係慢速重型車輛輾壓造
    成為唯一可能原因；另臺灣省車輛行車事故覆議鑑定委員會
    函亦指出：本件車禍之發生，以行於被告大貨車右前方之死
    者機車，因與其右側小型車之不明互動狀況而左傾倒地，死
    者郭芬茹順勢摔至被告大貨車右側車輪行進軌跡上，致被輾
    壓之可能性較大，此種肇事狀況固屬突然，惟以當時交通擁
    擠車行緩慢之情況，被告若能充分注意車前狀況，於其右前
    方危險跡象初現之際，及時採取適當預防措施，或可減免本
    案危害結果之發生等語，為其主要之論據。
三、有關證據能力部分：
    按被告以外之人於審判外之言詞或書面陳述，除法律有規定
    者外，不得作為證據；又被告以外之人於審判外之陳述，雖
    不符合同法第一百五十九條之一至第一百五十九條之四之規
    定，但經當事人於審判程序同意作為證據，法院審酌該言詞
    陳述或書面陳述作成時之情況，認為適當者，亦得為證據。
    當事人、代理人或辯護人於法院調查證據時，知有第一百五
    十九條第一項不得為證據之情形，而未於言詞辯論終結前聲
    明異議者，視為有前項之同意，刑事訴訟法第一百五十九條
    第一項及第一百五十九條之五分別定有明文。經查，本判決
    下列所引用之各該被告以外之人於審判外之陳述（包含書面
    陳述），雖屬傳聞證據，但檢察官、被告及辯護人於本院準
    備程序及審判期日中，均同意此部分之證據有證據能力，且
    迄至言詞辯論終結前亦未撤回前開同意，本院審酌上開證據
    資料製作時之情況，尚無違法不當及證明力明顯過低之瑕疵
    ，亦認為以之作為證據應屬適當，揆諸前開規定，依刑事訴
    訟法第一百五十九條之五規定，認前揭證據資料均有證據能
    力。而有關下列所引用之物證部分，被告及辯護人亦不爭執
    其證據能力，本院復查無有公務員違反法定程序取得之瑕疵
    存在，依刑事訴訟法第一百五十八條之四之反面解釋，應認
    有證據能力。
四、訊據被告丙○○於本院審理中，固坦承於上揭時間，駕車行
    經被害人郭芬茹車禍致死地點之事實不諱，但堅決否認有肇
    事之事實，亦否認有過失之犯行，辯稱：本件車禍發生當時
    ，伊正從臺北往淡水方向行駛於中線車道，途經捷運竹圍站
    前民族路口停等紅燈，俟綠燈亮起步往前行，甫過十字路口
    ，發現右前方外側車道有一輛黑色轎車因前方有車輛停放，
    欲往內切入中線車道，因此伊便稍微往內側車道左偏以閃避
    該車，超過該黑色轎車後，自後視鏡看到一部機車倒地，而
    該黑色轎車已駛離，旋停下車輛查看。當時伊前方沒有其他
    車輛，被害人郭芬茹係騎乘機車自伊後方而來，伊並無撞及
    或輾壓被害人，該車禍應與伊無涉等語。辯護人並以：內政
    部警政署刑事警察局鑑定報告顯示，死者郭芬茹騎乘機車之
    刮痕與被告所駕駛之營大貨車輪胎並無任何關聯性，足見被
    告並未碰撞被害人之機車；而被告所駕駛之營大貨車右後四
    輪經送鑑驗，亦無任何血跡反應，倘係被告之大貨車輾壓死
    者致死，以被告貨車輪胎近八十公分（每輪寬三十六公分，
    二輪合計七十二公分，加上中距八公分，合計為八十公分）
    之寬度，何以僅造成死者骨盆骨折、左腹股溝、右手撕裂傷
    ，頭部、胸部或其他部位均無外傷或骨折。參以死者與機車
    平躺之位置幾與車道線平行，益徵被害人郭芬茹之死亡非被
    告大貨車輾壓所致；又本案民事部分業已與死者家屬達成和
    解，給付新臺幣四百萬元之賠償，若法院認被告仍有過失，
    亦請從輕量刑等語，資為辯護。
五、按犯罪事實應依證據認定之，無證據不得認定犯罪事實；又
    又不能證明被告犯罪者，應諭知無罪之判決，刑事訴訟法第
    一百五十四條第二項、第三百零一條第一項分別定有明文。
    另按事實之認定，應憑證據，如未能發現相當證據，或證據
    不足以證明，自不能以推測或擬制之方法，為裁判基礎；且
    認定事實所憑之證據，其為訴訟上之證明，須達於通常一般
    之人均不致有所懷疑而得確信者，始得據為有罪之認定，倘
    其證明尚未達到此一程度，而有合理懷疑存在時，尚難為有
    罪之認定基礎；苟積極之證據不足以為被告事實之認定，即
    應為被告有利之認定，更不必有何有利之證據，最高法院三
    十年上字第八一六號、四十年台上字第八六號判例、七十六
    年台上字第四九八六號判例，分別著有明文，可供參酌。又
    按刑法上之過失犯，應以行為人對於構成犯罪之事實，按其
    情節應注意並能注意而不注意者，始能成立，刑法第十四條
    第一項亦定有明文。易言之，如行為人已盡其注意義務或無
    從注意，而不免於發生法益受害情形，仍不應令負過失責任
    。是本案應審究者，厥為被害人郭芬茹是否為被告所駕駛之
    車輛輾斃；若被告為肇事者，則被告就本件車禍之發生有無
    應注意能注意，而不注意之過失存在。
六、經查：
（一）被告丙○○係臺北縣萬益公司之營業大貨車司機，為從事
      駕駛業務之人。其於八十九年二月十六日下午六時三十八
      分許，駕駛車牌號碼ＦＨ─３２８號營業大貨車，沿臺北
      縣淡水鎮○○路第二車道由臺北往淡水方向行駛，行至臺
      北縣淡水鎮○○路一０三號前，遇被害人郭芬茹騎乘之車
      牌號碼ＢＡＷ—９００號重機車發生車禍之事實，業據被
      告在原審及本院審理中供承在卷，並有道路交通事故調查
      報告表、道路交通事故現場圖、現場照片在卷可稽。而被
      害人郭芬茹係因該車禍致下腹部嚴重外傷，骨盆骨折出血
      ，造成休克死亡之事實，亦據檢察官督同法醫師相驗屬實
      ，製有相驗屍體證明書、驗斷書及死亡證明書各一件附卷
      可按。
（二）被告於偵審中，均矢口否認被害人郭芬茹係遭其駕駛之營
      業大客車輾壓，並以前詞置辯。然查：
  １、本件車禍發生後，被害人郭芬茹係橫斜躺於第二車道內稍
      偏右，頭部朝後稍偏內側，腿往前稍邊外側，所騎乘之車
      牌號碼ＢＡＷ—９００重機車，則往左倒於第二車道與第
      三車道分隔線上，車頭稍偏外側，車尾稍偏內側，現場路
      面並無血跡亦無移動等情，已據證人即事故發生後至現場
      處理之前臺北縣警察局淡水分局警員李建宗證述屬實（見
      原審卷九十年二月二十七日勘驗筆錄，原審卷第六十四至
      六十六頁），並有卷附警製道路交通事故調查報告表一份
      及現場照片三幀附卷可稽，可認事故發生當時，被害人郭
      芬茹確係倒臥該處位置無誤。
  ２、又被害人郭芬茹受傷部位集中在下腹骨盆，骨盆由原半闔
      書本之形狀，成完全翻開狀，薦骨、恥骨與坐骨分枝都發
      生骨折，骨盆腔壁肌肉組織有嚴重外傷瘀血，膀胱破裂，
      合併尿道及會陰部損傷，左大腿深撕裂傷，腹部挫傷，表
      皮除瘀傷及一處撕裂傷外，未發現其他模式傷口。而致死
      原因為下腹部嚴重外傷，骨折出血，造成休克死亡，此有
      臺灣士林地方法院檢察署驗斷書、死亡證明書、馬偕紀念
      醫院甲種診斷證明書及法務部法醫研究所（八九）法醫所
      醫鑑字第０八四一號鑑定書各一份在卷可佐，自堪採信。
  ３、被告雖辯稱：以其所駕駛之營業大貨車車後輪寬約八十公
      分，若被害人郭芬茹係伊駕車輾壓，應不致僅造成如此之
      傷勢云云；辯護人並質疑上開傷勢係被害人郭芬茹自機車
      跌倒後造成。然前揭法醫研究所之鑑定書即指出：造成被
      害人傷害之原因，可能為慢速車輛輾過死者骨盆部，因瞬
      間動量的巨變，所以未在體表形成嚴重傷勢，而重量漸增
      直到壓力超過骨盆強度時，便發生骨盆骨折等語（見相驗
      卷第一三四頁）；且檢察官以該鑑定書所指「慢速車輛」
      ，是否包括被告所駕駛之營業大貨車乙節函詢法醫研究所
      ，該所函覆表示：被告所駕駛之大貨車，確定可以造成死
      者骨盆部之翻開書本式骨折，亦有該所八十九年十月二十
      六日法醫所八九理字第一九六六號函一份在卷足憑（見偵
      查卷第二十九頁）。另骨盆所謂翻開書本式骨折，是位於
      薦髂關節附近雙側對稱之骨折，要造成此型態之骨折，需
      對稱施壓於兩側腸骨脊，一般的墜落單側撞擊時不會造成
      此型態之骨折。薦髂關節因負責承受全身之重量，是全身
      最強大的關節，一般跌落或撞擊力量，也無法造成此型態
      骨折；被害人除翻開書本式骨折外，恥骨及坐股皆有粉碎
      性骨折，腹部及骻部也有大範圍瘀傷，與重型車輛輾壓傷
      不相違背；足夠的輪寬恰足以支持傷害由該車所造成，輪
      幅狹窄時，除非沿兩側腸骨脊連線輾過，否則無法同時對
      稱施壓於兩側腸骨脊，以本案案情而言，慢速重型車輛輾
      壓為該傷之唯一可能原因，亦有該所九十年五月八日法醫
      所九０理字第０八四六號函一份附卷足參（見原審卷第九
      十七頁）。而一般而言，重型車輛輾壓身體，隨著輪胎貼
      緊身體表面前進輾壓過程中，身體方向可能因摩擦等因素
      而轉變，且被害人既往左傾倒，依常理而言，如非外力介
      入，豈有可能平躺於路面而與機車方向平行；另參以卷附
      解剖相驗照片顯示，被害人左大腿外側上方延伸至臀部及
      右大腿內側上方向後延伸等處，均有大面積瘀青，兩側腹
      股溝亦有擠壓性瘀青痕，而被告所駕駛之營大貨車確實行
      駛於第二車道內，前輪無明顯偏移，其右側前後車輪軌跡
      向後延伸，適可通過被害人身體躺臥處，足認被害人倒地
      後確為被告所駕駛之營大貨車輾壓過因而致死，臺灣省車
      輛型車事故覆議鑑定委員會，亦同此認定（但該會認定自
      前方撞擊輾壓，與本院不同，詳下述），有該會九十一年
      二月二十一日府覆議字第八九０六九六號函一份在卷可按
      （見相驗卷第九十一頁）。
  ４、執行解剖鑑定之法醫師陳明宏於本院審理中以鑑定人身分
      到庭具結證稱：卷內被害人郭芬茹車禍死亡案件之鑑定書
      係伊製作，鑑定結果發現死者郭芬茹顏面無外傷、胸部體
      表無外傷、無肋骨骨折、兩肺及心臟、肝臟、脾臟、胰臟
      、腎臟均正常無外傷，只有膀胱破裂、骨盆腔前後壁腹膜
      下出血，以及骨盆嚴重骨折，死因是下腹部外傷、骨折出
      血，導致休克死亡。在鑑定書中記載「骨盆像書本打開」
      ，是指骨盆結構像一本半開的書（當庭展示將書本半開，
      成Ｖ字型），有一個固定的角度，由骨盆與薦骨間的肕帶
      來維持，「骨盆像書本打開」是指骨盆的角度遭外力壓迫
      而打開，造成此種傷害必須是角度中央有支撐點（指Ｖ字
      之底端），兩側（指Ｖ字型兩邊）分別被向外或向下之力
      量施壓，骨盆才有辦法打開，亦即死者是平躺或趴著，由
      上面重壓下去，骨盆才有可能像書本打開一樣（即Ｖ字兩
      邊同時向下擴展），如果是側躺受壓，則是像書本合起來
      的樣子。一般車子的重量大約五、六百公斤，已足夠造成
      這樣的傷勢，徒手幾乎不可能會造成這樣的傷勢，如果一
      個人從高處落下，例如從機車摔下，不會造成骨盆像書本
      打開的樣子，因中間一定要有支撐（即Ｖ字底端），再由
      兩邊施壓，才會造成這種結果，如果只是從高處摔下來，
      因為薦骨足以支撐，所以不會造成這種傷勢，否則連走樓
      梯都會造成骨折。「骨盆像書本打開」不只是因肕帶已無
      法支撐，骨質的結構也有可能造成這樣的結果。以前作證
      時（見上訴卷第一０九至一一二頁）提到「如果車子壓到
      骨盆後，沒有繼續前進，其他部位當然不會有傷痕」，而
      所謂「沒有繼續前進」的意思，是指如果被車輛之後輪壓
      過，沒有同車輛其他部位再壓過的話，當然不會有其他傷
      勢，如果前輪先壓過，後輪再壓過，就會有其他的傷。有
      關本案大貨車之輪胎伊有查過資料，輪胎寬度沒有超過三
      十四公分，依本件照片顯示，應該只有三十二公分，兩輪
      總寬度加上間距大約七十五公分，接觸路面部分只有七十
      公分左右。而人體胸部以下膝蓋以上的厚度，以骨盆位置
      最高，當車輛輾過時，骨盆幾乎承受所有力量，所以大腿
      骨沒有壓斷，是可以理解的，而腸子有柔軟性及移動性，
      緩慢施壓不見得會造成傷害，胸部、肋骨應該是沒有被壓
      到。如果壓到骨盆，因為骨盆的位置最高，所以壓過去不
      見得會壓到大腿。鑑定認為死者郭芬茹可能是遭慢速車輛
      輾過骨盆部，依其傷勢判斷，只要是小客車以上之重輛均
      有可能造成如此傷勢，但依據驗屍報告所載，死者郭芬茹
      只有受過車輛一次輾壓等語明確（見更一審卷第二四六、
      二四七頁）。是依鑑定人陳明宏所證述之內容可知，被害
      人郭芬茹之傷勢，確係遭車輛輾壓造成，不可能係被害人
      郭芬茹自機車跌倒時所造成。且被害人郭芬茹當時係平躺
      或趴在地面，並非側身，始能使骨盆腔兩側同時受力，且
      僅受一次輾壓，方能造成如此傷勢自明。據此，一般小客
      車底盤甚低，若被害人郭芬茹係遭一般小客車輾壓，其受
      力時必因而翻滾，不可能因骨盆腔左右同時受力，造成上
      開傷勢。而被告所駕駛之營業大貨車底盤甚高，依現場之
      情形，僅被告之大貨車始有可能在慢速行進間造成如此傷
      勢，再依證人陳明宏所言被害人郭芬茹僅受一次輾壓之情
      形，可判斷被害人郭芬茹係倒臥在被告車輛前、後輪中間
      ，僅受後輪一次輾壓，始能造成鑑定報告中所載之傷勢。
  ５、雖被告所駕駛之營業大貨車在事故發生後，經拆卸該車右
      後四輪送請臺北縣警察局刑警隊鑑識組鑑定，結果該四輪
      胎內、外側胎壁及胎面以四甲基聯苯胺世紀檢測，均呈陰
      性反應（無血跡反應），有該局八十九年三月六日八九北
      警刑字第一五一四號函在卷可參（見相驗卷第四十五頁）
      。惟經原審勘驗事發地點便利超商所攝監視錄影帶，發現
      該路段第二車道被害人倒地後至被告停車止，僅有被告車
      輛經過，除有該監視錄影帶扣案可稽外，並有內政部警政
      署刑事警察局九十年十一月十三日（九０）鑑字第二一一
      八三二號函檢送該錄影帶分秒分格製成之照片四十八幀在
      卷可證（見原審卷第一二一至一三三頁）。參以被害人事
      故發生時穿著雨衣，所受傷害復集中於下腹部，縱有出血
      ，亦因雨衣阻隔而未向外噴濺，致被告所駕駛營大貨車輪
      胎未能檢出血跡反應，此與事理並無不符，自不能因未檢
      出輪胎有血跡反應，即反推被害人絕非被告所駕駛之營大
      貨車所輾壓致死。綜上，被告辯稱其所駕車輛並未輾壓被
      害人云云，尚非可採。
（三）依上開說明，被害人郭芬茹固為被告所駕駛之營大貨車輾
      壓致死，惟被告是否因此即應負過失之責？亦即被告對於
      該結果之發生有無防止之能力，是否應注意，並能注意，
      而疏未注意？本件公訴人固認被告未注意車前狀況，即時
      採取適當預防措施，致遭被告所駕營大貨車輾壓致死。惟
      對於被害人究係何種原因、方式進入被告車輪下遭輾及？
      有無遭被告車輛撞及？係跌倒於營大貨車前方，由該車前
      、後輪接續輾壓，抑或跌落於該車前、後輪之間，被後輪
      輾壓？公訴意旨均未敘明。但依其援引上揭臺灣省車輛行
      車事故覆議鑑定委員會九十一年二月二十一日府覆議字第
      八九０六九六號函指出：「……以當時交通擁擠車行緩慢
      之情況，顏君若能充分注意車前狀況，於其右前方危險跡
      象初現之際即時採取適當預防措施，或可減免本案危害結
      果發生」等語，遽認被告係由車前撞擊被害人，應負未注
      意車前狀況之過失責任，已嫌速斷。經查：
  １、本件被告應否負過失之責，首應探討被害人機車究係如何
      倒地始為被告車輛輾及？其倒地是否為被告車輛所造成？
      查臺灣省臺北縣區車輛行車事故鑑定委員會鑑定意見指出
      ：被害人郭芬茹所駕駛之重機車並無明顯之撞擊痕跡，無
      法據以鑑定撞擊情形，惟可排除直接遭營大貨車追撞之可
      能，此有該會八十九年三月三十一日北鑑字第八九二四二
      號函一份附卷可考。再徵以上揭監視錄影帶及分秒分格照
      片顯示，被告係行駛於第二車道，被害人行駛於第三車道
      ，應非被告營大貨車追撞被害人機車致其倒地甚明。雖上
      開鑑定意見復指出：被害人機車向左傾倒，而與行駛於左
      側中線車道之被告駕駛之營大貨車發生「碰撞」，臺灣省
      車輛行車事故覆議鑑定委員會原覆議意見亦同此認定，有
      該會八十九年八月二十二日府覆議字第八九０六九六號函
      一份在卷可參。然被告所駕駛之前開營大貨車右側前、中
      、後輪胎之採樣（分別編號為１、２、３），與被害人重
      機車左側刮痕之採樣（分別編號為４、５、６），經送內
      政部警政署刑事警察局鑑驗結果：編號４、５外來黑色不
      明物質與編號１、２、３輪胎不相似；編號６外來黑色不
      明物質雖檢出異戊二烯成分，所獲數據不全，無法確切研
      判其與編號１、２、３輪胎之關連性，有該局八十九年九
      月六日行鑑字第五七一四四號鑑驗通知書一份附卷可憑。
      徵以前揭臺灣省車輛行車事故覆議鑑定委員會九十一年二
      月二十一日府覆議字第八九０六九六號函指出：「二、被
      害者家屬會勘時所指機車後輪左側葉子板上可疑擦痕，依
      表面觀察其擦及壓力輕微，甚至未刮傷漆面，應非堅硬或
      表面寬大之物體接觸形成。如懷疑為大貨車輪胎所致，以
      其輪胎高度及表面寬大之形狀與轉動方向，該可疑擦痕之
      形態、走向等均難吻合；本項經刑事警察局鑑驗結果，亦
      認為兩者物質結構並不相似。此外於大貨車右側面及前後
      尚未能明確找出可能造成該擦痕之物體。」等語，益見被
      告所駕駛之營大貨車與被害人重機車「並無擦撞」之情事
      。再觀諸上開監視錄影帶，復未顯示被害人機車遭被告營
      大貨車所追撞之情，告訴人甲○○、乙○○所指被害人郭
      芬茹係遭被告所駕駛營大貨車自後追撞云云，應非事實。
  ２、再者，觀之前揭現場照片、監視錄影帶及分秒分格照片顯
      示，本件事故發生時適值下班交通尖峰時刻，車多擁擠，
      行速緩慢，被害人機車右前方有三輛小型車魚貫而行，機
      車位於該三輛小型車左後方，機車係向左傾倒於中、外車
      道分道線上，且機車前輪下方靠近中、外車道線處留有括
      地痕，被害人倒於機車左側，參酌現場係單向三線快車道
      ，慢車道及外側快車道有併排停車等情形，被害人機車行
      駛於外側車道，倒地前其前方恰有三部自小客車接連暫停
      等情研判，被害人機車可能受其行向自小客車變換車道切
      入中線車道時偏左行駛之影響，為閃避或超越前方車輛而
      左偏，機車把手或身體與該車發生輕微擦撞，或緊急閃避
      失控而向左傾倒，前揭臺灣省臺北縣區車輛行車事故鑑定
      委員會、臺灣省車輛行車事故覆議鑑定委員會之鑑定意見
      ，與此大致相符，足見死者郭芬茹所騎乘機車，係因與前
      方三輛小型車不明互動原因而向左跌倒於地，與被告並無
      關係。
  ３、依前所述，被害人機車確係因與其他車輛擦撞或不明互動
      原因，自行向左跌倒至被告車輛前後輪中間，遭被告所駕
      駛之營大貨車後輪輾壓致死，則被告應否因此負過失之責
      ？亦即被告能否即時反應煞避？經查，被告供陳當時車速
      約每小時二十公里，參諸上開監視錄影帶顯示本件事故發
      生當時為交通尖峰時段，道路上車輛眾多擁擠、車流量甚
      大等情以觀，被告所供車速應可採信，則被告車輛每秒行
      進距離約為五‧五六公尺，按駕駛人之一般平均反應力，
      為四分之三秒，故反應距離為四‧一六公尺（５．５６ ×
      ３／４＝４．１６），事故發生地為柏油路面、路面濕潤
      （道路交通事故調查報告表記載為乾燥有誤）無缺陷，有
      前揭現場照片可按，參照前司法行政部六十二年五月九日
      （六二）函行決字第四六四號函轉交通部安全督導會訂五
      四教導登（六二）字第二三二號函所附之「一般公路汽車
      煞車距離、行車速度對照表」，推算其煞車距離約為二‧
      四公尺。觀諸卷附現場照片，被害人機車踏板下方近處之
      地面，有一小段短促刮地痕，可見機車失控後倒地位置即
      在該處。易言之，被害人郭芬茹倒地後未繼續擦地滑行，
      核與監視錄影帶所顯示之機車大燈光點倒地情形大致相符
      。因此，被告至少應有七‧九六公尺（５．５６＋２．４
      ＝７．９６）距離方能將車煞停。然經多次勘驗監視錄影
      帶，並委請內政部刑事警察局製作分秒分格照片，結果均
      僅能顯示被害人機車倒地時（八十九年二月十六日下午六
      時三十八分二十四秒許），被告所駕駛之營大貨車車燈光
      點位於被害人機車左方，但無法分辨其前後相關位置及距
      離，則被害人郭芬茹究竟跌倒於被告所駕駛之大貨車前或
      右車側？距離多遠？無法自錄影帶中得知，但依前揭鑑定
      人陳明宏所證；被害人郭芬茹僅受一次輾壓等語，則被害
      人郭芬茹顯係跌臥在被告貨車前、後輪中央，並受後輪輾
      壓。依此而言，被告停車時確實左偏於內側第一車道，有
      卷附照片六幀及交通事故調查報告表一份在卷可稽，而觀
      諸扣案監視錄影帶顯示事故發生當時，車流量甚大，被告
      左方內側第一車道，許多車輛接續前進，是被告所能閃避
      之空間，亦屬有限，且被告既已將車身偏向內側第一車道
      （即與被害人相反方向），則被害人郭芬茹在被告車頭經
      過後，因其他車輛碰撞在一瞬間跌入被告車下，任何人遇
      此一突發狀況，均無法即時反應以避免危險之發生，被告
      對此自無過失可言。
  ４、至臺灣省車輛行車事故覆議鑑定委員會九十一年二月二十
      一日府覆議字第八九０六九六號函認定，被告有未注意車
      前狀況之過失。惟該函並未就被告與被害人車輛間之相關
      位置詳細分析說明，概以本案危險狀況應係於被告右前方
      發生為前提，即遽論被告能即時採取適當預防措施，以減
      免危害結果之發生，尚難採納。
七、綜上所述，本件被害人郭芬茹既係在被告自其左側通過後，
    因與右側駛出之小客車擦撞，跌臥被告前、後輪中間，並受
    後輪一次輾壓，則因被害人之突然跌落，依客觀上判斷，非
    一般人所能注意及避免該車禍之發生。準此，本件車禍之發
    生，當非被告所能注意，被告應不負過失責任。本案依公訴
    人所舉之證據不能證明被告過失犯罪，本院復查無其他積極
    證據足資證明被告對車禍之發生有應注意、能注意、而不注
    意之過失，依前揭說明，自應為無罪之諭知，原審調查後同
    此認定，為被告無罪之判決，自無違誤。公訴人不服，提起
    上訴略稱：本件經送臺灣省車輛行車事故覆議鑑定委員會鑑
    定，已認被告有行車過失，原審法院不採，容有違誤云云。
    惟鑑定報告僅為證據方法之一，不能拘束法院認定事實，而
    本件鑑定報告係以被害人在被告車前受撞及為基礎，認定被
    告有未注意車前狀況之過失，但鑑定人陳明宏業已說明，依
    被害人所受之傷勢係一次輾壓，且依卷附監視器翻拍照片顯
    示，被害人當時係行駛在被告右後側，受他車碰撞後，瞬間
    跌臥被告貨車前、後輪中，為後輪輾壓，此客觀呈現之事實
    顯與上開臺灣省車輛行車事故覆議鑑定委員會鑑定之結果不
    符，而該報告之不可採亦經原審於判決中說明，核無違誤，
    公訴人猶執陳詞提起上訴，依諸上開說明，其上訴並無理由
    ，應駁回之。
據上論斷，應依刑事訴訟法第三百六十八條判決如主文。
本案經檢察官鄭富銘到庭執行職務。
中    華    民    國    97    年    10    月    28    日
                  刑事第四庭  審判長法  官  陳筱珮
                                    法  官  陳玉雲
                                    法  官  鄭水銓
以上正本證明與原本無異。
如不服本判決，應於收受送達後十日內向本院提出上訴書狀，其
未敘述上訴之理由者，並得於提起上訴後十日內向本院補提理由
書狀（均須按他造當事人之人數附繕本）。
                                    書記官  劉貞達
中    華    民    國    97    年    10    月    31    日


司法院資訊處製作；財團法人民間司法改革基金會備份。
